【裁判字號】    94,苗簡,546
【裁判日期】    950227
【裁判案由】    拆屋還地
【裁判全文】
臺灣苗栗地方法院民事判決             94年度苗簡字第546號
原      告  丙○○
                        7號
訴訟代理人  陳淑芬律師
複代理人    甲○○
被      告  乙○○
上列當事人間請求拆屋還地事件，本院於民國95年2 月21日言詞
辯論終結，判決如下：
    主  文
被告應將坐落苗栗縣苑裡鎮○○段第九八九地號土地上如附圖所
示暫編號989-Ｂ部分面積四九平方公尺之建物拆除，並將上開占
用部分土地騰空返還原告。
訴訟費用由被告負擔。
本判決得假執行。
    事實及理由
一、原告主張：坐落苗栗縣苑裡鎮○○段第989 地號土地（下稱
    系爭土地）原為訴外人鄭三川與其他共有人共有，於民國94
    年6 月23日經全體共有人協議分割後，增加同段989-1 ～98
    9-5 、989-7 ～989-10地號等多筆土地，系爭土地仍由鄭三
    川取得，嗣鄭三川於94年6 月28日將系爭土地賣予原告，並
    於同年8 月1 日辦畢所有權移轉登記，然被告並無合法權源
    ，占用系爭土地如附圖所示暫編號989-Ｂ部分面積49平方公
    尺建築房屋，經原告以郵局存證信函催告其自動拆除，迄今
    未獲置理，為此依民法第767 條規定，請求被告將前開地上
    建物占用系爭土地之部分拆除，且將該占用部分之土地返還
    原告等語，並聲明如主文第1 項所示。被告則以：上開建物
    原為被告祖父所遺留，嗣後確由被告修建且居住使用，然因
    被告大嫂以盜蓋被告父親印章之方式使被告父親失去所有權
    ，且被告未能參與共有物之分割，倘須拆除前開建物，原告
    應對被告加以補償等語，資為抗辯；並聲明：駁回原告之訴
    。
二、得心證之理由：
（一）按所有人對於無權占有或侵奪其所有物者，得請求返還之
      ；對於妨害其所有權者，得請求除去之；有妨害其所有權
      之虞者，得請求防止之；民法第767 條定有明文；次按當
      事人主張有利於己之事實者，就其事實有舉證之責任；民
      事訴訟法第277 條前段亦有明文。
（二）原告主張前揭事實，業據其提出與所述相符之土地登記謄
      本、地籍圖謄本、郵局存證信函影本各1 份、現場照片4
      張為證，經核尚無不合；另經本院會同苗栗縣通霄地政事
      務所（下稱通霄地政）測量人員勘驗現場後囑託其進行測
      量結果，上開建物占用系爭土地如附圖所示暫編號989-Ｂ
      部分面積49平方公尺加以使用，此有通霄地政95年1 月20
      日通地二字第0950000551號函檢附土地複丈成果圖、本院
      95年1 月13日勘驗筆錄各1 份在卷可稽，而被告亦陳稱前
      開建物為其祖父所遺留並由被告修建居住使用（見本院94
      年10月25日、同年11月24日言詞辯論筆錄及前揭勘驗筆錄
      ），堪信原告上揭主張均為真實。至被告雖另辯稱其大嫂
      盜蓋被告父親印章，且被告未能參與共有物之分割，倘須
      拆除前開建物，原告應對被告加以補償云云，惟此節業為
      原告所否認，且被告並未就此部分事實舉出任何證據方法
      以實其說，尚難遽信其此部分所述為真實；又縱使被告前
      揭所辯確屬真實，其亦未能具體陳明上開情事與被告就系
      爭土地有無合法占有使用權源乙節究竟有何關聯，被告既
      未能表明其有何占有使用之合法權源，即屬無權占有系爭
      土地，從而原告依前揭法條之規定，訴請被告將前開建物
      占用系爭土地之部分予以拆除，並將所占用部分之土地騰
      空返還原告，為有理由，應予准許。
三、本件係依民事訴訟法第427 條第1 項規定適用簡易程序所為
    被告敗訴之判決，依同法第389 條第1 項第3 款規定，自應
    依職權宣告假執行。
四、本件事證已臻明確，兩造所提其餘攻擊防禦方法及證據經審
    酌之後，核與判決結果不生影響，爰不一一論述，附此敘明
    。
五、訴訟費用負擔之依據：民事訴訟法第78條。
中    華    民    國    95    年    2     月    27    日
                  簡易庭法  官  邱光吾
以上正本係照原本作成
如對本判決上訴，須於判決送達後20日內向本院提出上訴狀
                        書記官  葉燕蓉
中    華    民    國    95    年    2     月    27    日


司法院資訊處製作；財團法人民間司法改革基金會備份。
